【裁判字號】    89,訴,844
【裁判日期】    890731
【裁判案由】    重利
【裁判全文】
臺灣臺南地方法院刑事判決                          八十九年度訴字第八四四號
    公  訴  人  臺灣台南地方法院檢察署檢察官
    被      告  乙○○
右列被告因重利案件，經檢察官提起公訴（八十九年度偵字第七二四一號），本院判
決如左：
    主  文
乙○○乘他人急迫，貸以金錢，而取得與原本顯不相當之重利為常業，處有期徒刑拾
月，緩刑肆年。
扣案之行動電話機壹具沒收。
    事  實
一、乙○○自民國八十九年六月初在中華日報刊登廣告，經營地下錢莊，並以000
    0000000號行動電話為連絡工具，乘人急迫之際，以十天為一期利息十五
    分之高利借款予他人，並以此為日常謀生之職業，嗣甲○○因急需用錢，致不得
    已於八十九年六月一日，向乙○○借款新台幣（下同）五萬元，並約定十天為一
    期利息十五分，且先預扣一期即七千五百元之利息，故實際上僅交付甲○○四萬
    二千五百元，並以此方式取得與原本顯不相當之重利，甲○○並提供二張本票、
    行車執照一份、並寫好一份汽車讓渡書用作借款之擔保。嗣於八十九年六月十五
    日晚上八時三十分許為警查獲，並扣得汽車讓渡書一紙、本票二紙、行動電話機
    一具等物。
二、案經台南市警察局報請台灣台南地方法院檢察署檢察官偵查起訴。
    理  由
一、訊據被告乙○○對於右揭事實於警訊、偵訊及本院審理中均坦承不諱，核與借款
    人甲○○於警訊時證述之情節大致相符，復有讓渡書一張、本票二張、行動電話
    機一具扣案可資佐證，足供擔保被告自白之正確性。而證人甲○○因一時急迫，
    致不得已向被告借款而允以重利為酬等情，亦據其於警訊中陳述綦詳，另觀之被
    告收取之利息甚重，應足認係趁借款人急迫，始為借貸。又被告收取月息四十五
    分即相當於年息五百四十分之利息，顯已遠逾法定最高利率即週年利率百分之二
    十，為與原本顯不相當之重利，應屬無疑。雖被告矢口否認有何常業之犯行及犯
    意，辯稱：伊是以開計程車為業，並非以重利為業云云。然按刑法上所謂常業犯
    ，指反覆以同種類行為為目的之社會活動之職業性犯罪而言，至於犯罪所得之多
    寡，是否恃此犯罪為唯一之謀生職業，則非所問，縱令兼有其他職業，仍無礙於
    該常業犯罪之成立。此最高法院八十五年度台上字第五一０號判例亦著有明文可
    資參照。故本件參酌被告所收利息甚重，犯罪之手法尚知刊登報紙廣告，及要求
    借款人寫好汽車讓渡書作為擔保等情觀之，應足認是反覆以同種類行為為目的之
    社會活動之職業性犯罪，故不論其有無其他職業，均無礙於其常業犯行之認定。
    是被告上開所辯，顯屬事後卸責之詞，不足採信。本件事證明確，被告犯行洵堪
    認定。
二、核被告乙○○乘他人急迫，貸以金錢，而取得與原本顯不相當之重利為常業，所
    為係犯刑法第三百四十五條、第三百四十四條之罪。爰審酌被告犯罪之動機、目
    的、手段、收取重利對社會經濟及金融秩序損害甚鉅、所得利益、其品行智識程
    度、生活狀況、犯罪後尚能坦承犯行、態度良好、應有悔意等一切情狀，量處如
    主文所示之刑，以資懲儆。又被告前未曾受有期徒刑以上刑之宣告，有台灣台南
    地方法院檢察署刑案資料查註紀錄表、台灣高等法院被告全國前案紀錄表各一紙
    在卷可憑，其經此教訓後，應知所警惕，信無再犯之虞，本院因認所宣告之刑以
    暫不執行為適當，併諭知緩刑四年，以勵自新。扣案之行動電話機一具，為被告
    所有，供本件重利犯罪所用之物，業據被告供承在卷，應依刑法第三十八條第一
    項第二款之規定宣告沒收。另扣案之本票二張及讓渡書一張等物，乃係借款人甲
    ○○所有用供借款擔保之物，並非被告所有，故爰不另為沒收之諭知，併此敘明
    。
據上論斷，應依刑事訴訟法第二百九十九條第一項前段，刑法第三百四十五條、第三
百四十四條、第七十四條第一款、第三十八條第一項第二款，罰金罰鍰提高標準條例
第一條前段，判決如主文。
本案經檢察官林逸梅到庭執行職務。
中    華    民    國     八十九      年      七      月      三十一     日
                              臺灣臺南地方法院刑事第一庭
                                      法  官  林臻嫺
右正本證明與原本無異
如不服本判決應於送達後十日內向本院提出上訴狀
                                      書記官  黃若萍
中    華    民    國      八十九    年      七       月      三十一    日
附錄本案論罪科刑法條全文：
刑法第三百四十四條：乘他人急迫、輕率或無經驗，貸以金錢或其他物品，而取得與
                    原本顯不相當之重利者，處一年以下有期徒刑、拘役或科或併
                    科一千元以下罰金。
刑法第三百四十五條：以犯前條之罪為常業者，處五年以下有期徒刑、得併科三千元
                    以下罰金。


司法院資訊處製作；財團法人民間司法改革基金會備份。
